【裁判字號】    90,易,2666
【裁判日期】    901108
【裁判案由】    傷害
【裁判全文】
臺灣板橋地方法院刑事判決                          九十年度易字第二六六六號
    公  訴  人  台灣板橋地方法院檢察署檢察官
    被      告  甲○○
                乙○○
    右  一  人
右列被告因傷害案件，經檢察官提起公訴（八十九年度偵字第二二六一號），本院判
決如左：
    主  文
甲○○、乙○○均無罪。
    理  由
一、公訴意旨略以：被告甲○○為力錩建設有限公司（下稱力錩公司）之員工，該公
    司承攬興建位於台北縣板橋市○○街三十九巷二號之「福興花園社區」，於民國
    （下同）八十八年十月二十三日上午十一時三十分許，被告甲○○與該社區住戶
    即被告乙○○，在該社區地下一樓對於驗收消防工程設備發生爭執，雙方互相基
    於傷害之犯意，相互推擠，造成兩人均跌倒在地，致被告乙○○受有右大腿、膝
    部挫擦傷之傷害，而被告甲○○則受有右肘外傷併擦挫傷、撕裂傷及左膝外傷合
    併擦挫傷等傷害。因認被告甲○○及乙○○二人均係涉犯刑法第二百七十七條第
    一項傷害之罪嫌云云。
二、按犯罪事實應依證據認定之，無證據不得推定其犯罪事實；又不能證明被告犯罪
    或其行為不罰者，應諭知無罪之判決；刑事訴訟法第一百五十四條、第三百零一
    條第一項分別定有明文。次按認定犯罪事實需依證據，而所謂證據，係指合法之
    積極證據就犯罪事實能為具體之證明者而言；又認定不利於被告之事實，須依積
    極證據，苟積極證據不足為不利於被告事實之認定時，即應為有利於被告之認定
    ，更不必有何有利之證據，最高法院三十年上字第八一六號著有判例。再所謂「
    積極證據足以為不利被告事實之認定」，係指據為刑事訴訟法上證明之全盤證據
    資料，無論其為直接證據或間接證據，在客觀上均須達於通常一般之人均不致於
    有所懷疑，而得確信其為真實之程度，始得據為有罪之認定，若其關於被告是否
    犯罪之證明未能達此程度，而有合理懷疑之存在，致使無從形成有罪之確信，根
    據「罪證有疑，利於被告」之證據法則，即不得遽為不利於被告之認定，此觀諸
    最高法院七十六年台上字第四九八六號判例意旨自明，合先敘明。
三、本件公訴人認被告乙○○與甲○○二人涉犯刑法傷害之罪嫌，無非係以被告二人
    對於上開事實坦承不諱，並有證人丁○○及戊○○於警訊時之證述，復有醫院診
    斷證明書二紙為其主要論據。訊據被告乙○○及甲○○二人均堅決否認有何傷害
    之犯行，被告乙○○並辯稱：係甲○○過來抓伊衣領，伊要將伊手撥開，不知為
    何二人便跌倒在地受傷，伊並未動手毆打甲○○等語；而被告甲○○則辯稱：伊
    並未動手打乙○○，伊過去是要請乙○○出去，係乙○○坐在伊身上攻擊伊，伊
    才會受傷等語。經查：
    （一）被告乙○○於警訊時供稱：「‧‧‧甲○○忽然用手抓住我的衣領，致令
          我不舒服，我便想將其雙手從我衣領上弄開，誰知我二人雙雙倒地受傷，
          後便由許經理（指戊○○）將我二人拉開」、「（問）：你有無施暴力於
          甲○○？（答）：沒有。我會受傷是因為甲○○用手抓住我的衣領，致令
          我人身體不舒服，我當然想將其弄開，結果雙方都用力致身體不平衡倒地
          而受傷」（見偵查卷第四頁）；復於偵查中經檢察官以你有打他（指被告
          甲○○）及如何受傷等情詢問被告乙○○，而被告答稱：「沒有，甲○○
          有拉我，我跌倒撞到地板」（見偵查卷第二十七頁反面）。又被告甲○○
          於警訊中供稱：「‧‧‧我便拉乙○○的手，請其出去，誰知道他們二人
          （指乙○○與丙○○）卻一直擠壓我，後由乙○○推倒我，再騎在我的背
          部，用手推撞我的背部，致我的右肘外傷併擦挫傷，左膝外傷併擦挫傷」
          （見偵查卷第三頁反面）；復於偵查中供稱「‧‧‧是乙○○推我順便撞
          倒，並騎在我背上」（見偵查卷第二十七頁反面）。是以並非如公訴人起
          訴書所指被告二人於警訊及偵查中對於傷害之犯行均坦承不諱。
    （二）又被告甲○○於警訊及偵查中固指稱於上開時、地遭被告乙○○推倒，並
          騎在伊背部，用手推撞伊背部，致伊右肘外傷併擦挫傷、左膝外傷併擦挫
          傷等情；惟查：被告甲○○於前揭時地受傷係被告二人於拉扯間雙雙倒地
          所致，業據目擊證人即福星花園社區之住戶丙○○、承包福興花園社區工
          程之廠商丁○○及力錩公司經理戊○○分別於警訊中證稱：「‧‧‧因李
          朝雄用手抓住乙○○的衣領後，乙○○便欲撥開甲○○的手，結果二人同
          時倒地便受傷」，「本案純屬誤會，他們亦無動手毆打，僅是彼此互相推
          擠時致使跌倒，因我們及時攔阻才未起更大之衝突」，「當時因大樓消防
          工程驗收問題，甲○○、乙○○二人起了言語衝突，起初我並未在意，而
          自做工程，但聽見有碰撞聲響，我轉頭一看，便看見甲○○俯臥於地下，
          而乙○○則壓在他身上，而我便急忙將他們拉開，以免再生衝突」（見偵
          查卷第五頁、第十一頁反面及第十二頁反面）。此亦並非如公訴人起訴書
          中所稱證人丁○○與戊○○於警訊中有供述被告乙○○、甲○○有互相傷
          害之行為。
    （三）又在場目睹之證人丙○○於本院結證稱：「‧‧‧到了地下室乙○○與李
          朝雄不知說些什麼，就看到甲○○身體靠近乙○○，大概是有拉到乙○○
          的衣領，他們二人有跌倒在地上，地面是柏油路面，他二人扭成一團，並
          沒有毆打。之後，我們就將他二人拉開‧‧‧甲○○順說話觸怒到社區的
          住戶，他本身因為有靠近乙○○，他有伸手的動作，乙○○將他的手撥開
          ，他二人跌倒時是二人抱在一起，至於他二人為何跌倒，因為當時情形混
          亂，我也沒有看清楚」，並經本院他二人跌倒之後，有無互相毆打及跌倒
          之後經過多久被拉開等情詢問證人丙○○，而證人答稱：「沒有，大約十
          秒左右，我們將他們拉開後，他二人相互咆哮，後來甲○○就出去請警察
          來處理」（見本院九十年九月二十一日訊問筆錄）。證人己○○亦證稱：
          「‧‧‧甲○○拉乙○○的衣領，乙○○用手將甲○○撥開，他二人就倒
          在地上，乙○○壓在甲○○的身上，我們其他人就將他二人拉開」，並經
          本院以乙○○壓在甲○○的身上有無毆打甲○○及甲○○有無毆打乙○○
          等情詢問證人己○○，而證人答稱：「他（指被告乙○○）有壓上去，但
          沒有毆打，沒有毆打」（見本院九十年十月九日訊問筆錄）。是以足見被
          告乙○○辯稱：因甲○○欲抓伊衣領，伊反手撥開而重心不穩跌倒致受傷
          ，顯非子虛，應堪採信。再依卷附被告二人所提出之診斷證明書以觀：被
          告乙○○係受有右大腿、膝部擦挫傷約三公分併皮下疼痛之傷害；而被告
          甲○○則係受有右肘外傷擦挫傷約二公分、撕裂傷約０‧五公分，左膝外
          傷併擦挫傷約二公分之傷害，被告二人受傷之部位，均係在於膝部或手肘
          之部位，亦足證被告二人受傷，係因跌倒所致。又被告甲○○指稱：胡正
          平坐在伊背上，雙手放在伊肩膀推伊撞到地上而受傷；果爾何以被告李朝
          雄受傷僅係右肘外傷擦挫傷約二公分、撕裂傷約０‧五公分，左膝外傷併
          擦挫傷約二公分，而非雙手之手肘、雙腿之膝部或肩膀之部位、胸部與雙
          手之手掌等部位；再證人戊○○於警訊中證稱：僅係目睹甲○○俯臥於地
          下，而乙○○則壓在甲○○身上，並未見被告乙○○有以雙手壓在被告李
          朝雄之肩膀用力推撞。是以被告甲○○所述：被告乙○○壓在伊肩部用力
          推撞乙節，顯非實在。綜上所述，公訴人據以認定被告二人有傷害犯行之
          證據，嫌有未足。此外復查無其他積極證據足資證明被告二人有被訴之犯
          行，既不能證明被告二人犯罪，自應諭知被告二人無罪之判決。
據上論斷，應依刑事訴訟法第三百零一條第一項，判決如主文。
本案經檢察官馬中琍到庭執行職務
中      華      民      國      九十        年    十一    月    八      日
                                      台灣板橋地方法院刑事第二庭
                                          法  官  潘  長  生
右正本證明與原本無異
如不服本判決應於送達後十日內向本院提出上訴狀
                                          書記官  王  增  華
中      華      民      國      九十        年    十一    月    十六    日


司法院資訊處製作；財團法人民間司法改革基金會備份。
